臺灣桃園地方法院民事判決
                                     110年度訴字第1637號
原      告  曾立宇  


訴訟代理人  張簡宏斌律師
被      告  林維良  
上列當事人間請求返還借款事件，於民國110 年12月24日言詞辯
論終結，本院判決如下：
    主      文
一、被告應給付原告新臺幣貳佰萬元，及自民國一百一十年十月
    二十三日起至清償日止，按年息百分之十五計算之利息。
二、訴訟費用由被告負擔。
三、本判決第一項於原告以新臺幣陸拾陸萬陸仟陸佰陸拾柒元為
    被告供擔保後，得假執行。但被告如以新臺幣貳佰萬元為原
    告預供擔保後，得免為假執行。
    事實及理由
壹、程序事項：
一、按訴狀送達後，原告不得將原訴變更或追加他訴。但被告同
    意、請求之基礎事實同一、擴張或減縮應受判決事項之聲明
    、不甚礙被告之防禦及訴訟之終結者，不在此限。被告於訴
    之變更或追加無異議，而為本案之言詞辯論者，視為同意變
    更或追加，民事訴訟法第255條第1項第1至3、7款及第2項定
    有明文。又不變更訴訟標的，而補充或更正事實上或法律上
    之陳述者，非為訴之變更或追加，同法第256條亦有明定。
    本件原告起訴時之聲明為：（一）被告應給付原告新臺幣（
    下同）200 萬元，及自民國106 年11月1日起至清償日止，
    按年息百分之15計算之利息。（二）願供擔保，請准宣告假
    執行。嗣於110年11月1日更正訴之聲明為：（一）被告應給
    付原告200 萬元，及自起訴狀繕本送達後一個月之翌日起至
    清償日止，按年息百分之15計算之利息。（二）願供擔保，
    請准宣告假執行。經核係減縮訴之聲明，自應准許。
二、本件被告經合法通知無正當理由未於言詞辯論期日到場，核
    無民事訴訟法第386 條各款所列情形，爰依原告聲請，由其
    一造辯論而為判決。
貳、實體方面：
一、原告主張：被告以個人名義自104 年9 月24日起至105年9 
    月10日止，向原告共借貸200 萬元（如附表一所示，下稱系
    爭借款），並約定利息為年息百分之15，被告又分別交付其
    擔任負責人之訴外人麥子空間規劃有限公司所開立如附表2 
    所示支票（下稱系爭支票）予原告，以清償系爭借款。詎被
    告自106 年11月1 日即未依約定支付利息，且系爭支票分別
    經原告向付款銀行提示付款，亦均遭退票。為此，爰依消費
    借貸之法律關係，提請本件訴訟等語。並聲明：如上開減縮
    後之聲明。
二、被告未於言詞辯論期日到場，亦未提出書狀作任何聲明或陳
    述。
三、原告主張被告於如附表一所示之時間，向原告所借之系爭借
    款均未清償，並以系爭支票作為擔保，嗣後系爭支票均遭退
    票等情，業據其提出存摺內頁影本、匯款申請書、系爭支票
    影本、經濟部工商登記公示資料查詢服務網路列印資料、臺
    灣臺南地方檢察署107 年度內3 第8575號案訊問筆錄、臺灣
    票據交換所桃園市分所退票理由單、法務部票據信用資訊連
    結作業查詢畫面為證（見本院卷第9 至13頁、第17至35頁）
    ，而被告已於相當時期受合法之通知，既未於言詞辯論期日
    到場，復未提出書狀爭執，本院審酌上開證物，認原告主張
    之事實為真。
四、按稱消費借貸者，謂當事人一方移轉金錢或其他代替物之所
    有權於他方，而約定他方以種類、品質、數量相同之物返還
    之契約；借用人應於約定期限內，返還與借用物種類、品質
    、數量相同之物，未定返還期限者，借用人得隨時返還，貸
    與人亦得定1 個月以上之相當期限，催告返還，民法第474
    條第1 項、第478 條分別定有明文。又民法第478 條規定：
    消費借貸未定返還期限者，借用人得隨時返還，貸與人亦得
    定1 個月以上之相當期限催告返還。所謂貸與人得定1 個月
    以上之相當期限催告返還，非謂貸與人之催告必須定有期限
    ，祇須貸與人有催告之事實，而催告後已逾1 個月以上相當
    期限者，即認借用人有返還借用物之義務（最高法院73年台
    抗字第413 號判例參照）。再按，貸與人如已對借用人起訴
    ，而起訴狀繕本業已送達借用人，可認貸與人已對借用人為
    催告，且截至言詞辯論之日止，為時已逾1 個月以上，亦可
    認貸與人之請求與民法第478 條規定相符（最高法院70年台
    上字第2011號判例意旨參照）。
五、查，本件被告向原告借貸，既未約定清償期，可見本件兩造
    間之借款，乃係未定返還期限之消費借貸關係。茲因本院已
    向被告寄送本件原告之起訴狀，此有本院送達證書1 份在卷
    可稽（見本院卷第49頁，110 年9 月11日寄存送達），自可
    認原告應已對被告為合法之催告，且自上開起訴狀送達生效
    起，迄今又已逾一個月，揆諸前開說明，被告自負有返還上
    開借款本金之義務。從而，原告本於民法第478 條之規定，
    請求被告清償借款本金，即屬正當，可以准許。
六、次按給付無確定期限者，債務人於債權人得請求給付時，經
    其催告而未為給付，自受催告時起，負遲延責任。其經債權
    人起訴而送達訴狀，或依督促程序送達支付命令，或為其他
    相類之行為者，與催告有同一之效力。前項催告定有期限者
    ，債務人自期限屆滿時起負遲延責任。遲延之債務，以支付
    金錢為標的者，債權人得請求依法定利率計算之遲延利息；
    應付利息之債務，其利率未經約定，亦無法律可據者，週年
    利率為5%，民法第229 條第2 項、第3 項、第233 條第1 項
    前段及第203 條分別定有明文。另按民法第478 條後段規定
    ，消費借貸未定返還期限者，貸與人得定1 個月以上之相當
    期限，催告返還。所謂返還，係指「終止契約之意思表示」
    而言，即貸與人一經向借用人催告（或起訴），其消費借貸
    關係即行終止，惟法律為使借用人便於準備起見，特設「一
    個月以上相當期限」之恩惠期間，借用人須俟該期限屆滿，
    始負遲延責任，貸與人方有請求之權利（最高法院99年度第
    7 次民事庭會議決議足參）。查：本件兩造間借款，雖未約
    定返還期間，惟因原告已對被告提起本件訴訟，且起訴狀繕
    本又於110 年9 月11日寄存送達被告，於110 年9 月22日生
    效，堪認原告已對被告發出合法之催告通知，而足生催告之
    效力。然本件被告自受催告即收受起訴狀繕本送達後一個月
    屆滿時之110 年10月22日起迄今仍未見給付，被告自應從翌
    日即110 年10月23日起對原告負遲延責任，則原告就此所為
    主張，亦屬有據，可以准許。
七、假執行部分：原告陳明願供擔保，聲請宣告假執行，經核與
    法律規定相符，爰酌定相當之擔保金額，予以准許；另依民
    事訴訟法第392 條第2 項規定，依職權宣告被告預供擔保得
    免為假執行。
八、訴訟費用負擔之依據：依民事訴訟法第78條。
中    華    民    國   111    年    1    月     14    日
                  民事第四庭    法  官  林常智

以上正本係照原本作成。
如對本判決上訴，須於判決送達後 20 日內向本院提出上訴狀。
如委任律師提起上訴者，應一併繳納上訴審裁判費。

中    華    民    國   111    年    1     月    14    日
                                書記官  石幸子

附表一：

編號 借款日  借款金額（新臺幣） 備註 1 104年9月24日 50萬元  2 105年2月26日 100萬元  3 105年9月10日 50萬元  


附表二：

編號 發票日 票面金額（新臺幣） 退票日 票據號碼 發票人 備註 1 107年5月31日 50萬元 107年5月31日 AB0000000 麥子空間規劃有限公司  2 107年5月31日 50萬元 107年5月31日 AB0000000 麥子空間規劃有限公司  3 107年5月31日 50萬元 107年5月31日 AB0000000 麥子空間規劃有限公司  4 107年5月31日 50萬元 107年5月31日 AB0000000 麥子空間規劃有限公司